【裁判字號】    99,抗,145
【裁判日期】    990610
【裁判案由】    延長羈押
【裁判全文】
臺灣高等法院高雄分院刑事裁定           99年度抗字第145號
抗  告  人
即  被  告  甲○○
上列抗告人因延長羈押案件，不服臺灣高雄地方法院中華民國99
年5 月13日裁定（98年度訴字第1147號），提起抗告，本院裁定
如下：
    主  文
抗告駁回。
    理  由
一、抗告意旨略以：抗告人即被告甲○○因涉犯販賣第一級毒品
    案件，經原審判處應執行有期徒刑22年在案；惟被告並無販
    賣毒品犯行，自不得以證人證稱向被告購買毒品，即認被告
    販賣毒品罪嫌重大；且被告之羈押必要與否，應具有相當理
    由，被告雖涉有販賣毒品犯行，然係社會上身分地位卑微之
    人，涉嫌之犯行概為新臺幣（下同）500 元或1,000 元之些
    微金錢，倘經交保，並無充裕金錢或條件可供逃亡，棄保逃
    亡之可能性甚小，原審未察，遽以裁定延長羈押，於法未合
    。爰提起抗告，請求另為適法之裁定云云。
二、按被告經法官訊問後，認為犯罪嫌疑重大，而所犯為死刑、
    無期徒刑或最輕本刑為5 年以上有期徒刑之罪，非予羈押，
    顯難進行追訴、審判或執行者，得羈押之，刑事訴訟法第10
    1 條第1 項第3 款定有明文。羈押之目的，固在保全之必要
    ，且受比例原則限制。倘單以犯重罪作為羈押之要件，除可
    能背離羈押應係不得已之最後手段性質外，其對被告武器平
    等與充分防禦權行使上之限制，亦有違背比例原則之虞，更
    因何異刑罰之預先執行，違背無罪推定原則所禁止對未經判
    決有罪確定之被告執行刑罰，及禁止僅憑犯罪嫌疑就施予被
    告類似刑罰措施之精神。考諸上揭第3 款規定之法理，實係
    因被告所犯為死刑、無期徒刑或最輕本刑為5 年以上有期徒
    刑之罪，可以預期將受重刑宣判，其為規避刑罰之執行而妨
    礙追訴、審判程序進行之可能性增加，國家刑罰權有難以實
    現之危險，是為防免其實際發生，在此維持重大之社會秩序
    及增進重大之公共利益之限度內，具有正當性。從而，基於
    憲法保障人民身體自由之意旨，被告犯上開重罪條款且嫌疑
    重大者，仍應有相當理由認為其有逃亡、湮滅、偽造、變造
    證據或勾串共犯或證人等之虞，法院斟酌命該被告具保、責
    付或限制住居等侵害較小之手段，均不足以確保追訴、審判
    或執行程序之順利進行時，予以羈押，乃係維持刑事司法權
    有效行使之最後必要手段。而以重罪常伴有逃亡、滅證之高
    度可能，係趨吉避凶、脫免刑責、不甘受罰之基本人性，倘
    一般正常之人，依其合理判斷，可認為該犯重罪嫌疑重大之
    人具有逃亡或滅證之相當或然率存在，即已該當「相當理由
    」之認定標準，不以達到充分可信或確定程度為必要。以量
    化為喻，若依客觀、正常之社會通念，認為其人已有超過百
    分之五十之逃亡、滅證可能性者，當可認具有相當理由認為
    其有逃亡、滅證之虞。
三、本件被告因違反毒品危害防制條例案件，前經原審訊問後，
    依其供述及證人之證詞、通聯紀錄及扣案之物品等（詳起訴
    書證據清單所載），認其涉犯毒品危害防制條例第4 條第1
    項之販賣第一級毒品海洛因罪嫌重大，所犯係最輕本刑5 年
    以上有期徒刑之罪，有刑事訴訟法第101 條第1 項第3 款所
    定情形，並有羈押之必要，而裁定自民國98年8 月27日執行
    羈押，並自同年11月27日、99年1 月27日、99年3 月27日起
    分別延長羈押在案，並於99年5 月13日裁定自同年月27日起
    延長羈押2 月之事實，有本案相關之卷證、押票及刑事裁定
    書在卷可憑。又被告上開販賣第一級毒品罪嫌，經原審調查
    本案相關卷證審理後，認其販賣第一級毒品之犯罪事證明確
    ，於99年5 月13日判處有罪並應執行有期徒刑22年在案，故
    原審以：被告涉犯販賣第一級毒品罪嫌確屬重大，且甫遭重
    刑宣判，其為規避未來確定後刑罰之執行，妨礙審判程序進
    行之可能性增加，且本案尚未確定，被告於原審又否認犯行
    ，若准以具保停止羈押，其逃亡之誘因亦隨之增加，為確保
    刑事審判、執行之考量，足認命被告具保、責付或限制住居
    等侵害較小之手段，均不足以確保審判或執行程序之順利進
    行，認非予以羈押，難以進行審判、執行，仍有繼續羈押之
    必要，而裁定自99年5 月27日起延長羈押2 月等情，業已綜
    合羈押、延長羈押之上情，以被告涉犯上開重罪之犯罪嫌疑
    重大，且有逃亡之虞，前開羈押原因仍然存在，不能以具保
    而使之消滅，而裁定延長羈押，已斟酌命被告具保、責付或
    限制住居等侵害較小之手段，均不足以確保追訴程序之順利
    進行，予以延長羈押，乃係維持刑事司法權有效行使之最後
    必要手段，並實質衡量重罪常伴有逃亡之高度可能，係趨吉
    避凶、脫免刑責、不甘受罰之基本人性，已可合理判斷其有
    逃亡之相當或然率存在，該當「相當理由」之認定標準，當
    可認具有相當理由認為其有逃亡之虞，無法以具保、責付或
    限制住居等手段而使之消滅，從而原審裁定延長羈押2 月，
    經核與法並無不合。抗告人即被告仍執陳詞，提起本件抗告
    ，核無理由，應予駁回。
據上論結，應依刑事訴訟法第412 條，裁定如主文。
中    華    民    國    99    年    6     月    10    日
                  刑事第三庭  審判長法  官   莊崑山
                                    法  官   莊松泉
                                    法  官   唐照明
以上正本證明與原本無異。
不得抗告。
中    華    民    國    99    年    6     月    10    日
                                    書記官   黃琳群

司法院資訊處製作；財團法人民間司法改革基金會備份。
